【裁判字號】    98,上訴,752
【裁判日期】    980605
【裁判案由】    重傷害
【裁判全文】
臺灣高等法院高雄分院刑事判決         98年度上訴字第752號
上  訴  人
即  被  告  乙○○
上列上訴人因重傷害案件，不服臺灣高雄地方法院98年度訴字第
193 號中華民國98年4 月8 日第一審判決（起訴案號：臺灣高雄
地方法院檢察署97年度偵字第10564 號），提起上訴，本院判決
如下：
    主  文
上訴駁回。
    理  由
一、按「不服地方法院之第一審判決而上訴者，應向管轄第二審
    之高等法院為之。上訴書狀應敘述具體理由。上訴書狀未敘
    述上訴理由者，應於上訴期間屆滿後20日內補提理由書於原
    審法院。逾期未補提者，原審法院應定期間先命補正」、「
    第二審法院認為上訴書狀未敘述理由或上訴有第362 條前段
    之情形，應以判決駁回之。但其情形可以補正而未經原審法
    院命其補正者，審判長應定期間先命補正」，民國96年7月4
    日修正公布、同年月6 日施行之刑事訴訟法第361條、第367
    條分別定有明文。職是，不服地方法院之第一審判決而上訴
    者，其上訴書狀應敘述具體理由，至於上訴理由是否具體，
    係屬第二審法院審查範圍，則不在命補正之列，此參照上開
    條文之修正理由自明。
二、再所稱具體理由，係指須就不服之判決為具體之指摘而言，
    如僅泛稱原判決認事用法不當或採證違法、判決不公等，均
    非具體理由（ 法院辦理刑事訴訟案件應行注意事項第162點
    參照）。復按「所謂具體理由，必係依據卷內既有訴訟資料
    或提出新事證，指摘或表明第一審判決有何採證認事、用法
    或量刑等足以影響判決本旨之不當或違法，而構成應予撤銷
    之具體事由，始克當之（例如：依憑證據法則具體指出所採
    證據何以不具證據能力，或依憑卷證資料，明確指出所為證
    據證明力之判斷如何違背經驗、論理法則）；倘僅泛言原判
    決認定事實錯誤、違背法令、量刑失之過重或輕縱，而未依
    上揭意旨指出具體事由，或形式上雖已指出具體事由，然該
    事由縱使屬實，亦不足以認為原判決有何不當或違法者（例
    如：對不具有調查必要性之證據，法院未依聲請調查亦未說
    明理由，或援用證據不當，但除去該證據仍應為同一事實之
    認定），皆難謂係具體理由，俾與第二審上訴制度旨在請求
    第二審法院撤銷、變更第一審不當或違法之判決，以實現個
    案救濟之立法目的相契合，並節制濫行上訴」（最高法院97
    年度台上字第892號判決意旨參照 ）。是如上訴理由書狀並
    未依據卷內訴訟資料，具體指摘原判決認事用法有何違法或
    不當之情形，即屬上訴未敘述具體理由。又上訴書狀未敘述
    具體理由者，其上訴即屬於刑事訴訟法第362條前段所定「
    上訴不合法律上之程式」之情形，第二審法院自應依同法第
    367條之規定，以判決駁回之。
三、本案上訴人即被告乙○○（下稱被告）不服原審判決提起上
    訴，其上訴書所載理由略謂：被告坦承傷害犯行，惟被告之
    傷害行為與告訴人甲○○（下稱告訴人）之重傷害結果間，
    是否有相當因果關係，不無疑義；且告訴人本身疑似患有僵
    直性脊椎炎，而僵直性脊椎炎係一種慢性疾病，並非被告毆
    打所能造成，因此，告訴人之重傷害與被告之傷害行為應無
    相當因果關係，被告縱有傷害犯行，亦不構成傷害致重傷罪
    云云。
四、經查：
  (一)原判決綜合各種相關證據，認定被告及康明傳（業經原審判
    處有期徒刑5月確定）於97年2月6日下午3時許，在高雄市左
    營區○○○路62巷21之1號被告住處前，與告訴人、丙○○
    、丁○○及蔣豪霖玩牌、喝酒時，因故與告訴人發生口角，
    被告主觀上雖無重傷害告訴人之故意，然其為思慮成熟之人
    ，在客觀上可預見重擊他人頸椎，在客觀上會引起重傷害之
    結果，應有預見此結果發生之可能，而主觀上不預見此重傷
    結果，竟仍基於傷害之犯意，接續以拳頭、水桶毆打告訴人
    頸椎等部位，告訴人因而不支倒地，四肢失去知覺，被告又
    抬起腳踏車壓住告訴人身體；適時康明傳回頭，見告訴人倒
    地，即與被告共同基於傷害他人身體之犯意聯絡，由被告及
    康明傳共同以腳重踹已倒地之告訴人身體，致使告訴人因而
    受有皮肉傷、第六頸椎骨折併脫位、脊髓神經損傷、僵直性
    脊椎炎及脊髓損傷合併四肢癱瘓等傷害。雖經救護車送往高
    雄醫學大學附設中和紀念醫院急診治療，惟告訴人迄今仍有
    四肢癱瘓之功能障礙，日常生活需他人協助，已達身體健康
    重大難治之重傷害程度。
  (二)原判決認定上開事實，業就案內有關證據【包括被告之供述
    ，證人丙○○、丁○○、康明傳、蔣豪霖之證述，並有高雄
    醫學大學附設中和紀念醫院97年2月26日診斷證明書、國立
    臺灣大學醫學院附設醫院97年5月29日診斷證明書、財團法
    人長庚紀念醫院林口分院98年2月6日（97）長庚院法字第12
    20號函等件在卷可稽】，本於調查所得心證，分別定其取捨
    而為事實上之判斷，均已於理由內詳加說明，對於被告否認
    犯罪所持辯解不可採之理由，亦均詳予指駁，其證據之取捨
    及判斷並不違背證據法則、經驗法則及論理法則。
  (三)被告固辯稱：告訴人本身疑似患有僵直性脊椎炎，而僵直性
    脊椎炎係一種慢性疾病，並非被告毆打所能造成，因此，告
    訴人之重傷害與被告之傷害行為應無相當因果關係，被告縱
    有傷害犯行，亦不構成傷害致重傷罪云云。惟查：
  1.所謂相當因果關係，係指依經驗法則，綜合行為當時所存在
    之一切事實，為客觀之事後審查，認為在一般情況下，有此
    環境、行為之同一條件，均可發生同一之結果者，則該條件
    即為發生結果之相當條件，行為與結果即有相當之因果關係
    。反之，若在一般情形下，有此同一條件存在，而依客觀之
    審查，認為不必皆發生此結果者，則該條件與結果不相當，
    不過為偶然之事實而已，其行為與結果間即無相當因果關係
    （最高法院97年度台上字第5602號判決意旨參照）。
  2.告訴人遭被告毆擊後，受有第六頸椎骨折併脫位及脊椎神經
    損傷、僵直性脊椎炎等傷害，當日經緊急施以第六頸椎椎體
    切除與骨融合及內固定手術乙節，有高雄醫學大學附設中和
    紀念醫院97年2月26日診斷證明書1紙在卷可稽（見警卷第28
    頁）；再告訴人所受之前揭傷勢，經原偵查檢察官函詢國立
    臺灣大學醫學院附設醫院結果，該院認「甲○○因脊椎損傷
    合併四肢癱瘓於97年4 月28日來本院復建，無法行走」，此
    有該院97年5月29日診斷證明書1紙附卷可佐（見偵卷第12頁
    ）；復經原審就告訴人目前最新診斷情況及其痊癒後有無自
    理生活及行動能力等問題函詢財團法人長庚紀念醫院林口分
    院結果，該院認「甲○○於97年12月2 日至本院住院，當時
    係經診斷為頸脊椎損傷併四肢癱瘓、神經性膀胱及腸道、僵
    直性脊椎炎、尿道感染、疑癲癇、及右側股骨骨折，並接受
    復建治療，於98年1 月15日出院，而依病患出院當時之病情
    研判，其仍四肢癱瘓，且無法自行翻身、大小便失禁，就醫
    學而言，病患未來完全恢復之機率極微」，此有該院98年2
    月6 日（97）長庚院法字第1220號函附卷可參（見原審審訴
    卷第39頁）。則告訴人遭被告毆擊傷害，受有第六頸椎骨折
    併脫位及脊椎神經損傷、僵直性脊椎炎，縱經急救，仍於四
    肢功能存留明顯之障礙，日常生活活動需要他人扶助，已嚴
    重影響其身體行動及日常生活，是應認告訴人所受上開傷害
    已達刑法第10條第4項第6款所稱「其他身體或健康有重大難
    治傷害」之程度，係屬重傷害，甚為明灼。
  3.證人即告訴人甲○○於原審審理中證稱：僵直性脊椎炎、尿
    道感染等狀況，都是被打之後才有的，之前因為有腰痛現象
    ，有去台大跟榮總檢查，不過只有疑似僵直性脊椎炎，檢驗
    結果是陰性反應等語（見原審訴字卷第34至36頁）。顯見告
    訴人於本件案發前，並無僵直性脊椎炎之相關病史，係於本
    次遭被告毆擊傷害後，始引發僵直性脊椎炎等病症甚明。此
    外，復查無其他證據證明告訴人於案發前即患有僵直性脊椎
    炎，職是，告訴人確因被告之傷害行為而導致重傷之結果，
    並非因與傷害無關之其他疾病，或其他偶然獨立原因之介入
    ，始發生重傷結果（原判決第4頁倒數第7行誤載為「死亡結
    果」），已為明確。
  (四)關於刑之量定，係實體法上賦予法院得為自由裁量之事項，
    倘其未有逾越法律所規定之範圍，或濫用其權限，即不得任
    意指摘為違法（最高法院75年度台上字第7033號判例意旨參
    照）。且在同一犯罪事實與情節，如別無其他加重或減輕之
    原因，下級審量定之刑，亦無過重或失輕之不當情形，則上
    級審法院對下級審法院之職權行使，原則上應予尊重（最高
    法院85年度台上字第2446號判決意旨參照）。原判決認被告
    所為，係犯刑法第277條第2項後段之傷害致重傷罪，公訴人
    認被告所為係犯刑法第278條第1項之重傷罪嫌，起訴法條容
    有未恰，然所起訴事實與法院所認定之基本社會事實相同，
    其起訴法條應予變更。又被告先後徒手毆打、持水桶、腳踏
    車丟擲告訴人之行為，係基於同一傷害犯意下之接續行為，
    且係侵害同一法益，爰只論以一罪。被告與康明傳於告訴人
    倒地後，共同基於傷害之犯意聯絡，共同以腳重踹告訴人之
    身體，爰就此部分論以共同正犯。另被告前因違反臺灣地區
    與大陸地區人民關係條例等案件，經臺灣高雄地方法院以91
    年度易字第3671號判決判處有期徒刑3月確定，於92年6月9
    日易科罰金執行完畢等情，有臺灣高等法院被告前案紀錄表
    1份在卷足佐，其於有期徒刑執行完畢後5年內故意再犯本案
    有期徒刑以上之罪，為累犯，爰依刑法第47條第1 項之規定
    加重其刑。審酌被告與告訴人並無深仇大恨，僅因玩牌規則
    問題發生口角爭執，一時失慮，接續以拳頭、水桶及腳踏車
    毆擊告訴人，致告訴人受有第六頸椎骨折併脫位、脊髓神經
    損傷、僵直性脊椎炎及脊髓損傷合併四肢癱瘓之重傷害終生
    憾事，尤以告訴人正值壯年，其遭被告毆擊致無法自理生活
    之情狀，非但造成告訴人生理上之殘缺，更造成告訴人及其
    家人心理上無法抹滅之痛苦，且被告犯後未曾與告訴人或其
    家屬洽談和解事宜，惟念其坦承部分犯行，犯後態度尚可等
    一切情狀，爰量處有期徒刑4年6月。至被告所持以毆擊告訴
    人之水桶、腳踏車並未扣案，且無證據證明係被告所有之物
    ，爰不予宣告沒收。經核原判決已就刑法第57條揭示之各種
    量刑條件妥為斟酌，認事用法均無違誤，量刑亦稱允當，尚
    無失輕、過重或違反比例原則、平等原則之情形。
  (五)被告之上訴意旨，僅空泛指摘原判決認定事實錯誤，並未依
    據卷內訴訟資料，具體指摘原判決認事用法有何違法或不當
    之情形，顯屬上訴未敘述具體理由。核之上揭說明，應認被
    告之上訴違背法律上之程式，自應予以駁回。
五、爰依刑事訴訟法第367條前段、第372條，不經言詞辯論，逕
    為判決如主文。
中    華    民    國    98    年    6     月    5     日
                  刑事第七庭    審判長法  官 莊飛宗
                                      法  官 陳明富
                                      法  官 孫啟強
以上正本證明與原本無異。
如不服本判決應於收受本判決後10日內向本院提出上訴書狀，其
未敘述上訴理由者，並得於提起上訴後10日內向本院補提理由書
狀（均須按他造當事人之人數附繕本）「切勿逕送上級法院」。
中    華    民    國    98    年    6     月    5     日
                                      書記官 黃富美


司法院資訊處製作；財團法人民間司法改革基金會備份。
